最　高　行　政　法　院　裁　定
　　　　　　　　　　　　　94年度裁字第01297號
抗　告　人　丁○○
　　　　　　丙○○
　　　　　　乙○○
　　　　　　戊○○
　　　　　　甲○○
上列抗告人因與相對人財政部臺灣省南區國稅局間遺產稅事件，
對於中華民國93年2月27日高雄高等行政法院92年度再字第19號
裁定提起抗告，本院裁定如下︰
　　主  文
抗告駁回。
抗告訴訟費用由抗告人負擔。
　　理  由
一、本件抗告人之被繼承人於民國88年 8月24日死亡。抗告人於
    89年1月18日辦理遺產稅申報，經相對人於89年2月23日核定
    應納遺產稅額為新臺幣（下同）2,799,797元，抗告人已於
    89年5月4日繳清。嗣抗告人丁○○以被繼承人所遺坐落臺南
    縣後壁鄉○○○段2454、2455地號土地應視為農業用地，乃
    依稅捐稽徵法第28條之規定申請退還溢繳之稅款，相對人否
    准所請，抗告人丁○○不服，循序提起行政訴訟，請求判決
    撤銷訴願決定及原處分。相對人應作成退還被繼承人周進興
    遺產稅2,799,797元之處分。原法院依行政訴訟法第42條第1
    項之規定，命抗告人丙○○、乙○○、戊○○、甲○○參加
    訴訟後，以91年度訴字第606號判決（下稱原判決）：「原
    告及參加人之訴均駁回。」抗告人以原判決有行政訴訟法第
    273條第1項第1款再審情形，對之提起再審之訴。
二、原法院以：按「有左列各款情形之一者，得以再審之訴對於
    確定終局判決聲明不服。但當事人已依上訴主張其事由或知
    其事由而不為主張者，不在此限：一、適用法規顯有錯誤者
    。」「確定終局判決所適用之法律或命令，經司法院大法官
    依當事人之聲請解釋為牴觸憲法者，其聲請人亦得提起再審
    之訴。」「再審之訴應於30日之不變期間內提起。前項期間
    自判決確定時起算。但再審之理由知悉在後者，自知悉時起
    算。依第273條第2項提起再審之訴者，第 1項期間自解釋公
    佈當日起算。」行政訴訟法第273條第1項第1款、第2項及第
    276條第1項、第2項、第3項分別定有明文。次按「依民事訴
    訟法第496條第1項第1款 (現行行政訴訟法第273條第1項第1
    款）之事由而提起再審之訴者，並無行政訴訟法第25條第2
    項但書（現行行政訴訟法第276條第2項但書）之適用，良以
    原判決適用法規有無錯誤，其事由於判決效力發生之時，即
    已存在，而當事人於收受判決之送達時，即已知悉，自不生
    發生在後或知悉在後之問題。」最高行政法院（即改制前行
    政法院）61年裁字第23號亦著有判例。準此，關於提起再審
    之不變期間為：1、以確定判決具有行政訴訟法第273條第1
    項各款情形之一而提起再審之訴者，其不變期間應自判決確
    定時起算，但再審之理由知悉在後者，自知悉時起算。惟以
    具有行政訴訟法第273條第1項第1款適用法規顯有錯誤為再
    審理由者，應自判決確定時起算。2、以確定終局判決所適
    用之法律或命令經大法官會議解釋為牴觸憲法作為再審理由
    者，其不變期間自解釋公佈當日起算。又行政訴訟法第273
    條第1項第1款規定適用法規顯有錯誤之再審事由，係指確定
    判決所適用之法規，顯然不合於現行法律規定、或與司法院
    現尚有效之大法官會議之解釋、或現存有效之判例顯然違反
    者而言。此所謂適用法規顯有錯誤情形，包含違背判決時現
    有效之司法院大法官會議解釋在內，與同條第2項規定：「
    確定終局判決所適用之法律或命令，經司法院大法官依當事
    人之聲請解釋為牴觸憲法者」顯不相侔。前者之再審理由係
    指違背確定判決當時有效之大法官會議解釋而言，其不變期
    間應自確定判決之日起算；而依行政訴訟法第273條第2項規
    定聲請再審者，其聲請人為聲請大法官會議解釋之當事人，
    其不變期間則自解釋公布當日起算。本件抗告人主張原判決
    所違背之大法官會議解釋為92年9月26日釋字第566號解釋，
    該解釋係在原判決之後，自非判決當時有效之司法院大法官
    解釋，揆諸首揭說明，自與行政訴訟法第273條第1項第1款
    之規定顯不該當，抗告人援引確定判決後之大法官會議解釋
    為原判決適用法規顯有錯誤之再審事由，已有未合。且抗告
    人亦非聲請大法官會議解釋之當事人，亦無依同條第2項規
    定提起再審之餘地。再者，抗告人既係本於行政訴訟法第27
    3條第1項第1款規定提起再審之訴，則該確定判決適用法規
    有無錯誤，其事由於判決效力發生之時，即已存在，而抗告
    人於收受判決之送達時已知悉，自不生發生在後或知悉在後
    之問題，是其不變期間之起算應自判決確定時起算。準此，
    本件抗告人係於91年11月11日收受原判決，因抗告人未提起
    上訴，原判決已於91年12月2日確定，則本件抗告人提起再
    審之訴之期間，應自91年12月3日起算，扣除在途期間13日
    ，迄至92年1月14日（星期二）即已屆滿30日，惟抗告人遲
    至92年10月27日始提起再審之訴，有本院加蓋於訴狀上收文
    戳記所載日期可考，顯已逾越上開法定不變期間，應認本件
    再審之訴為不合法等，而裁定駁回抗告人再審之訴。
三、本院查：原裁定認為以確定判決具有行政訴訟法第273條第1
    項 1款為再審理由者，參酌本院61年裁字第23號判例意旨，
    原判決適用法規有無錯誤，其事由於判決效力發生之時，即
    已存在，而當事人於收受判決之送達時，即已知悉，不生發
    生在後或知悉在後之問題，故關於提起再審期間，應自判決
    確定時起算。且司法院釋字第566號解釋，在原判決之後，
    非原判決當時有效之司法院大法官會議解釋，與行政訴訟法
    第273條第1項第1款之規定顯不該當。況抗告人亦非該解釋
    之聲請解釋者，無依同條第2項規定提起再審之餘地，經核
    無不合。惟原裁定計算原判決確定日期，未加計抗告人提起
    上訴之在途期間（抗告人非居住於原法院管轄區域內者，其
    在途期間以原法院管轄區域之在途期間8日加抗告人居住地
    行政法院管轄區域內之在途期間－新竹縣市部分4日或苗栗
    縣部分5日，合計12日或13日），經加計在途期間後，原判
    決上訴期間至遲於91年12月14日24時屆滿（加計較長之在途
    期間13日計），原判決自上訴期間屆滿時確定，其再審期間
    自91年12月15日起算，扣除在途期間，迄至92年1月27日（
    期間最末日92年1月26日為星期日，以次日代之）即已屆滿
    ，抗告人於92年10月27日提起再審之訴，仍逾再審之不變期
    間，其再審之訴不合法，原法院裁定駁回抗告人之再審之訴
    （原法院依行政訴訟法第42條第1項之規定命丙○○等4人參
    加訴訟後，依同法第23條規定，該參加人即為訴訟當事人，
    得提起再審之訴。本件抗告人5人均提起再審之訴，似均應
    列為再審原告。原裁定分列為再審原告及參加人尚有未洽。
    又本件係再審之訴，原裁定主文載為：「再審原告及參加人
    之訴均駁回。」未稱再審之訴，記載錯誤，上開錯誤與裁定
    之結論無影響），其結論並無不合，應予維持。抗告人主張
    行政訴訟法第273條第2項並未限制須聲請解釋之人始得提起
    云云，惟依前所述，該項條文已載明「其聲請人」得提起再
    審之訴，抗告人非司法院釋字第566號解釋之聲請人，自不
    得主張依該項規定再審。又判決所適用之法規是否顯有錯誤
    ，當事人於收受判決時即可知悉，不待大法官會議解釋。本
    件抗告人不得以原判決後始發布之釋字第566號解釋，主張
    自該解釋發布後始知悉原判決適用法規顯有錯誤。本院61年
    裁字第23號判例，業經司法院釋字第197號解釋指明：「行
    政法院61年裁字第23號判例略以：原判決適用法規有無錯誤
    ，當事人於收受判決之送達時，即已知悉，不生知悉在後之
    問題。此項判例，並未涉及本院就確定終局裁判適用之法規
    依人民聲請而為解釋後，該聲請人據以依法請求再審期間之
    計算，尚不發生牴觸憲法問題。」抗告人主張上開判例牴觸
    司法院解釋，並無可採，其抗告非有理由，應予駁回。本件
    抗告人於原審所提再審之訴既非合法，抗告人其餘實體主張
    即無庸審究，併此敘明。
四、依行政訴訟法第104條、民事訴訟法第95條、第78條、第85
    條第1項前段，裁定如主文。
中    華    民    國    94    年    7    月    7      日
                  第一庭審判長法  官　蔡  進  田
                              法  官  陳  秀  美
                              法  官　鄭  淑  貞
                              法  官　黃　璽　君
                              法  官　廖　宏　明
以  上  正  本  證  明  與  原  本  無  異
中    華    民    國    94    年    7    月    8      日
　　　　　　　　　　　　　　　書記官　邱　彰　德
